【裁判字號】    96,訴,674
【裁判日期】    970320
【裁判案由】    虛報進口貨物
【裁判全文】
臺中高等行政法院判決
                                     96年度訴字第00674號
                              .
原      告  明廣袋物產業股份有限公司
代  表  人  甲○○
輔  佐  人  丙○○
被      告  財政部臺中關稅局
代  表  人  乙○○
訴訟代理人  丁○○
            戊○○
上列當事人間因虛報進口貨物事件，原告不服財政部中華民國96
年6月4日台財訴字第09600152420號訴願決定（案號：第0000000
0號），提起行政訴訟，本院判決如下︰
    主  文
原告之訴駁回。
訴訟費用由原告負擔。
    事  實
一、事實概要：原告於民國（下同）95年10月13日委由捷力報關
    有限公司向被告連線申報進口大陸產製之CARRY BAGS乙批（
    進口報單號碼：第DA/95/HL33/4409號）；經被告所屬機動
    巡查隊發現不符，並於95年10月14日9時30分繕具第DA95121
    號「關員發現實到貨物與艙單申報不符案件通報單」，經查
    驗結果，實際來貨為BEACH TOWEL，認原告涉嫌虛報進口貨
    物名稱，逃漏進口稅款情事，依海關緝私條例第37條第1項
    及加值型及非加值型營業稅法（以下稱營業稅法）第51條第
    7款之規定，處所漏關稅額2倍之罰鍰計新台幣（下同）4,67
    1,178元，處所漏營業稅額3倍之罰鍰計475,300元（計至百
    元止），實到貨物業准由原告申請退運在案，原告不服，申
    請復查未獲變更，提起訴願亦遭駁回，遂提起本件行政訴訟
    。
二、兩造之聲明：
    (一)原告聲明：求為判決：
      1.訴願決定及原處分均撤銷。
      2.訴訟費用由被告負擔。
    (二)被告聲明：求為判決：
      1.駁回原告之訴。
      2.訴訟費用由原告負擔。
三、兩造之陳述：
    (一)原告部分：
      1.原告於95年10月13日委由捷力報關有限公司向被告申報
        進口一只由大陸生產進口之20尺貨櫃，進口報單號碼為
        DA/95/HL33/4409，內容物為樂器袋一批，經由被告查
        驗，發現內裝物實係「浴巾」，而非原告所申請之項目
        。原告於收到內容物不符之通知後，立即向受委託之貨
        運承攬公司即同暉國際股份有限公司（以下簡稱同暉公
        司）及供應商即大陸明廣袋業（深圳）有限公司（以下
        簡稱深圳明廣公司）查詢，發現深圳明廣公司裝貨櫃號
        為CLHU0000000/20'與台灣報關進口櫃號YTLU0000000/2
        0'不同。經查明是同暉公司所委託之深圳市恒通程運輸
        有限公司（以下簡稱深圳恒通程公司）為求方便、省錢
        起見，以一板拖兩櫃方式，將兩只貨櫃一併領出，並載
        往深圳明廣公司及湖北雅比家用紡織品有限公司（以下
        簡稱雅比公司）。貨櫃拖車抵達後，錯將應給雅比公司
        之CLHU0000000/20'貨櫃交給深圳明廣公司裝貨，造成
        深圳明廣公司之貨物錯裝入雅比公司之貨櫃中，事實，
        有深圳恒通程公司說明及雅比公司證明各一份可稽。待
        深圳明廣公司裝貨完畢後，拖車隨即將兩只貨櫃續拖往
        雅比公司，另一只未裝貨之空櫃（即原應交深圳明廣公
        司裝貨物之貨櫃）交給雅比公司裝入雅比公司之貨物「
        浴巾」，裝完後隨即送貨櫃轉交船公司。深圳明廣公司
        與雅比公司始終均不知此情，在不知錯裝情形下仍各依
        既定資料報關出口，導致發生裝有雅比公司「浴巾」之
        貨櫃運送至台灣，而裝有深圳明廣公司樂器袋之貨櫃運
        送前往杜拜。而原告於接獲深圳明廣公司出貨通知後，
        依既定資料委由捷力報關有限公司向被告申報進口，直
        到被告查驗貨櫃始知有錯裝情形。
      2.依海關緝私條例制定之宗旨，係為取締私運貨物之進出
        口為目的，同條例第1條定有明文。依此規定，倘非私
        運貨物進出口逃漏關稅，而因其他原因且有正當理由足
        以證明兩批貨確係誤裝錯運，而非故意虛報，亦非出於
        同一發貨人，應難認為走私而故意虛報，即無海關緝私
        條例第37條第1項及進出口貨物查驗準則第15條規定之
        適用。乃被告未詳究明原告誤裝錯運之原因事實及進口
        貨物是否故意虛報，竟以申報進口報單與實際來貨是否
        相符為認定依據為由，遽為原告不利之決定，自有未合
        。
      3.原告創業30餘年均經營各類袋業生意，從未經營其他產
        品進口，亦無經營任何內銷事業，所有進口都是提供給
        台灣其他產業，裝入原告所生產之袋子後出口或直接與
        其產品併貨出口，在海關記錄上未曾有不良記錄，原告
        怎麼可能無緣無故進口與原告毫不相干之浴巾來台灣？
        又進口報單DA/95/HL33/4409進口項目中有3項，是以委
        外加工復運回台方式進口，倘若原告要藉機逃漏浴巾之
        關稅，何必以一定會跳C2或C3開櫃審單核銷之復運回台
        方式進口？大可以選擇只有抽驗之洋貨進口申報來規避
        開櫃查驗。由此可見原告不但不知有誤裝錯運情形，且
        無走私闖關逃漏關稅之意圖。況原裝有原告申報貨物之
        貨櫃，亦於95年11月27日以原封貨櫃，由杜拜運回被告
        ，且經被告依原告申請查驗，證明錯裝櫃內確實於原告
        所申報之項目、數量相符，並於查驗無誤後立即放行在
        案，尤足證明原告並非走私而虛報。
      4.又進口報單DA/95/HL33/4409申報項目不符之浴巾，原
        告亦提供被告雅比公司之各項出口文件及原訂貨人AHME
        D M.AL KHOURI TRDG CO LLC之信用狀，證明誤裝錯運
        來台之浴巾並非原告所訂購。
      5.綜上所述，申報進口誤裝「浴巾」之貨櫃絕非原告為走
        私而虛報為樂器袋，確係深圳恒通程公司拖車司機一板
        兩拖，錯開貨櫃給廠商裝貨，致兩只貨櫃顛倒錯裝，原
        告係在不知情之下依既定資料申報進口。雖貨物非出於
        同一發貨人，自可比附援引，應無海關緝私條例第37條
        第1項及進出口貨物查驗準則第15條第1項規定之適用，
        乃被告竟引用上開規定重罰原告，實有違制訂海關緝私
        條例取締走私之立法意旨，請求判決如訴之聲明。
    (二)被告部分：
      1.按「報運貨物進口而有左列情事之一者，得視情節輕重
        ，處以所漏進口稅額2倍至5倍之罰鍰‧‧‧。二、虛報
        所運貨物之品質、價值或規格。三、繳驗偽造、變造或
        不實之發票或憑證。」、「有違反本條例情事者，除依
        本條例有關規定處罰外，仍應追徵所漏或沖退之稅款‧
        ‧‧」、「為拓展貿易，因應貿易情勢，支援貿易活動
        ，主管機關得設立推廣貿易基金，就出進口人輸出入之
        貨品，由海關統一收取最高不超過輸出入貨品價格萬分
        之4.25之推廣貿易服務費。」、「納稅義務人有左列情
        事之一者，除追徵稅款外，按所漏稅額處1倍至10倍罰
        鍰‧‧‧七、其他有漏稅事實者。」分別為海關緝私條
        例第37條第1項及第44條、貿易法第21條第1項暨營業稅
        法第51條第7款所明定。
      2.關於原告訴稱：「倘非私運貨物進出口逃漏關稅，而因
        其他原因且有正當理由足以證明兩批貨確係誤裝錯運，
        而非故意虛報，亦非出於同一發貨人，應難認為走私而
        故意虛報，即無海關緝私條例第37條第1項及進出口貨
        物查驗準則第15條規定之適用。」、「申報進口誤裝『
        浴巾』之貨櫃絕非原告為走私而虛報為樂器袋，確係深
        圳恒通程公司拖車司機一板兩拖，錯開櫃子給廠商裝貨
        ，致兩只貨櫃顛倒錯裝，原告係在不知情之下依既定資
        料申報進口。雖貨物非出於同一發貨人，自可比附援引
        ，應無海關緝私條例第37條第1項及進出口貨物查驗準
        則第15條第1項規定之適用。」等節。按「第1項（進口
        報關）‧‧‧之報單，於貨物放行前，納稅義務人‧‧
        ‧得向海關申請更正。其更正事項違反本法或海關緝私
        條例規定者，應於海關核定應審文件、應驗貨物、發現
        不符或接獲走私密報前為之。」、「進口貨物如有溢裝
        ，或實到貨物與原申報不符，或夾雜其他物品進口情事
        ，除係出於同一發貨人發貨兩批以上，互相誤裝錯運，
        經舉證證明，並經海關查明屬實者，准予併案處理，免
        予議處外，應依海關緝私條例有關規定論處。但經收貨
        人或報關人依下列規定以書面並檢附國外發貨人證明文
        件向海關驗貨或分估單位主管或其上級主管報備者，得
        視同補報。報備時如有正當理由未及時檢附前述證明文
        件者，得於事後補送。一、參加抽驗報單應於抽中查驗
        前為之。二、參加抽驗經抽中免驗、申請免驗或其他原
        經核定為免驗之報單，應於海關簽擬變更為查驗之前為
        之。三、其他依規定應予查驗之報單，應於海關驗貨單
        位第一次派驗前為之。」分別為關稅法第17條第5項及
        進出口貨物查驗準則第15條第1項所明定；次按報運貨
        物進口是否有虛報情事，係以報單上原申報與實際來貨
        是否相符為認定依據，經查本案來貨原申報貨名CARRY
        BAGS，實際來貨為BEACH TOWEL，原申報貨物與實到貨
        物不符，除符合前開規定更正免罰、報備有效或經海關
        查明確認係為誤裝錯運屬實外，仍有依據海關緝私條例
        予以處罰之適用。次查原告所稱本案貨物係由明廣公司
        及雅比公司兩家不同之發貨人所發貨，與前開進出口貨
        物查驗準則第15條第1項除係出於同一發貨人發貨兩批
        以上，互相誤裝錯運，經舉證證明，並經海關查明屬實
        者，准予併案處理，免予議處之規定，核有未合，是以
        仍應依海關緝私條例有關規定論處。
      3.另關於原告訴稱：「經查明是同暉公司所委託之深圳恒
        通程公司為求方便、省錢起見，以一板拖兩櫃方式，將
        兩只貨櫃一併領出，並載往深圳明廣公司及湖北雅比公
        司。貨櫃拖車抵達後，錯將應給雅比公司之CLHU000000
        0/20'貨櫃交給深圳明廣公司裝貨，造成深圳明廣公司
        之貨物錯裝入雅比公司之貨櫃中。事實，有深圳恒通程
        公司說明及雅比公司證明各一份可稽。」、「倘若原告
        要藉機逃漏浴巾之關稅，何必以一定會跳C2或C3開櫃審
        單核銷之復運回台方式進口？大可以選擇只有抽驗之洋
        貨進口申報來規避開櫃查驗，不是嗎？由此可見原告不
        但不知有誤裝錯運情形，且無走私闖關逃漏關稅之意圖
        。」等節，經查本案造成原申報與實到進口貨物名稱、
        數量不符情事之原因，縱如原告所稱，係所委託之深圳
        市恒通程公司錯將應給雅比公司之CLHU0000000貨櫃交
        給深圳明廣公司裝貨情節屬實；則明廣公司所製作裝櫃
        記錄所載貨櫃號碼理應為CLHU0000000；原告以從事進
        出口貿易為業，自應熟悉進出口法令規章，為其自身權
        益，理應於報關進口前，向深圳明廣公司查明實際裝載
        貨物之貨櫃號碼，確定其櫃號，以憑報運貨物進口，恪
        盡誠實申報之義務，當不致發生不符情事；原告既怠忽
        其作為義務，未向出口商查明實際裝載貨物之貨櫃號碼
        ，而致申報不實，縱無故意欺瞞之企圖，亦難謂無過失
        ；所稱「原告不但不知有誤裝錯運情形，且無走私闖關
        逃漏關稅之意圖」以節，核無足採。依據行政罰法第7
        條規定，自應依法論處。
      4.綜上所陳，原告之主張既非可採，請判決如被告訴之聲
        明。
    理  由
一、按本件原告代表人（局長）業已更換，被告陳明新代表人承
    受訴訟，於法無違，應予准許。
二、按「報運貨物進口而有下列情事之一者，得視情節輕重，處
    以所漏稅額2倍至5倍之罰鍰，或沒入或併入其貨物：一、虛
    報所運貨物之名稱、數量或重量。二、虛報所運貨物之品質
    、價值或規格。三、繳驗偽造、變造或不實之發票或憑證。
    四、其他違法行為。」、「貨物進口時，應徵之營業稅，由
    海關代徵之；其徵收及行政救濟程序，準用關稅法及海關緝
    私條例之規定辦理。」、「納稅義務人有左列情形之一者，
    除追繳稅款外，按所漏稅額處1倍至10倍罰鍰，並得停止其
    營業：一、‧‧‧七、其他有漏稅事實者。」分別為海關緝
    私條例第37條第1項、營業稅法第41條、第51條第7款所規定
    。
三、本件原告於95年10月13日委由捷力報關有限公司向被告連線
    申報進口大陸產製之CARRY BAGS乙批；經被告所屬機動巡查
    隊發現不符，經查驗結果，實際來貨為BEACH TOWEL ，認原
    告有虛報進口貨物名稱，逃漏進口稅款之違章情事，乃依首
    揭規定，處所漏關稅額2倍之罰鍰計4,671,178元，及處所漏
    營業稅額3倍之罰鍰計475,300元（計至百元止）。實到貨物
    業准由原告申請退運在案。原告不服申請復查，主張本案係
    因中國大陸拖車司機一板兩拖且錯開貨櫃給廠家裝貨，造成
    兩只貨櫃顛倒錯裝，使原告在不知情之情況下投單申報進口
    。原載有原告貨物之貨櫃，亦於95年11月27日，原櫃原封轉
    回被告，並經查驗無誤後放行，本案錯誤純粹是中國大陸拖
    車錯裝所導致，原告絕無偷漏關稅與營業稅之動機與想法，
    請查明並撤銷原處分。經被告復查決定以，報運貨物進口是
    否有虛報情事，係以報單上原申報與實際來貨是否相符為認
    定依據，本案來貨原申報貨名CARRY BAGS，實際來貨為BEAC
    H TOWEL，原申報貨物與實到貨物不符，除經海關認定係屬
    誤裝錯運，或符合更正免罰或報備有效規定外，仍有海關緝
    私條例之適用。又進出口貨物查驗準則第15條第1項規定所
    稱誤裝錯運，係指進口貨物如有溢裝，或實到貨物與原申報
    不符，或夾雜其他物品進口情事，除係出於同一發貨人發貨
    兩批以上，互相誤裝錯運，經舉證證明，並經海關查明屬實
    者，准予併案處理，免予議處外，應依海關緝私條例有關規
    定論處，本案係由深圳明廣公司及雅比公司兩家不同之發貨
    人所發貨，非出於同一發貨人。另依國際貿易實務，買賣雙
    方對成交貨物之名稱、規格及產地均於成交時即有明確約定
    ，並按約定之貨物交運，原告以貿易為常業，當應特別審慎
    注意，原告既未依關稅法第17條之規定，於海關發現不符前
    以書面向海關提出報備，嗣所稱錯裝亦不符進出口貨物查驗
    準則第15條「進口貨物‧‧‧實到貨物與原申報不符，‧‧
    ‧除係出於同一發貨人發貨兩批以上，互相誤裝錯運，經舉
    證證明，並經海關查明屬實者，准予併案處理，免予議處」
    之規定，並經查獲有不符之情事，即應受罰，與涉案貨物退
    運與否無關，縱然原告事後申請退運，亦無規避海關緝私條
    例之處分等由，駁回原告復查之申請，原告仍不服，提起訴
    願，遭決定駁回。
四、原告起訴主張：原告於95年10月13日委由捷力報關有限公司
    向被告申報進口一只由大陸生產進口之20尺貨櫃，進口報單
    號碼為DA/95/HL33/4409，內容物為樂器袋一批，經由被告
    查驗，發現內裝物實係「浴巾」，而非原告所申請之項目。
    原告於收到內容物不符之通知後，立即向受委託之貨運承攬
    公司即同暉公司及供應商深圳明廣公司查詢，發現深圳明廣
    公司裝貨櫃號為CLHU0000000/20'與台灣報關進口櫃號YTLU0
    000000/2 0'不同。是同暉公司所委託之深圳恒通程公司以
    一板拖兩櫃方式，將兩只貨櫃一併領出，並載往深圳明廣公
    司及雅比公司，錯將應給雅比公司之CLHU0000000/20'貨櫃
    交給深圳明廣公司裝貨，造成深圳明廣公司之貨物錯裝入雅
    比公司之貨櫃中，深圳明廣公司與雅比公司始終均不知此情
    ，在不知錯裝情形下仍各依既定資料報關出口，導致發生裝
    有雅比公司「浴巾」之貨櫃運送至台灣，而裝有深圳明廣公
    司樂器袋之貨櫃運送前往杜拜。而海關緝私條例制定之宗旨
    ，係為取締私運貨物之進出口為目的，倘非私運貨物進出口
    逃漏關稅，而因其他原因且有正當理由足以證明兩批貨確係
    誤裝錯運，而非故意虛報，亦非出於同一發貨人，應難認為
    走私而故意虛報，應無海關緝私條例第37條第1項及進出口
    貨物查驗準則第15條規定之適用，被告未詳究明原告誤裝錯
    運之原因事實及進口貨物是否故意虛報，竟以申報進口報單
    與實際來貨是否相符為認定依據為由，遽為原告不利之決定
    ，自有未合。原告不但不知有誤裝錯運情形，且無走私闖關
    逃漏關稅之意圖，而原裝有原告申報貨物之貨櫃，亦於95年
    11月27日以原封貨櫃，由杜拜運回被告，且經被告依原告申
    請查驗，證明錯裝櫃內確實於原告所申報之項目、數量相符
    ，並於查驗無誤後立即放行在案，尤足證明原告並非走私而
    虛報，原告係在不知情之下依既定資料申報進口。雖貨物非
    出於同一發貨人，自可比附援引，應無海關緝私條例第37條
    第1項及進出口貨物查驗準則第15條第1項規定之適用，被告
    竟引用上開規定重罰原告，實有違制訂海關緝私條例取締走
    私之立法意旨云云，然查：
    (一)按進口貨物是否有虛報情事，係以申報進口報單與實際來
      貨是否相符為認定依據。本案原申報係CARRY BAGS；經查
      驗結果，實際來貨則為BEACH TOWEL，核與原申報不符，
      原告涉有虛報進口貨物之名稱，逃漏進口稅款之情事。
    (二)又進口貨物查驗準則第15條第1項規定所稱誤裝錯運，係
      指進口貨物如有溢裝或實到貨物與原申報不符，或夾雜其
      他物品進口情事，係因出於同一發貨人發貨兩批以上，互
      相誤裝錯運而言。本件係由深圳明廣公司及雅比公司兩家
      不同之發貨人所發貨，非出於同一發貨人，核與上開規定
      誤裝錯運之要件不符。
    (三)再海關緝私條例第37條所規定之「虛報」係指「申報虛偽
      不實」而言，此與故意「虛報」之「詐報不實」須以「故
      意」為歸責要件者不同，原告主張上開規定之「虛報」應
      指行為人故意而為之情形，顯有誤解。
    (四)況進口人自國外報運貨物進口，依國際貿易實務，買賣雙
      方對成交貨物之名稱、數量、重量等，均於成交時即有明
      確約定，進口人有據實報明所運貨物名稱、數量、重量等
      之義務，原告既係從事國際貿易之廠商，對進口之有關法
      令規定應知之甚稔，於上開貨物自國外裝運出口後報關進
      口前，尚有充足時間可供處理，即使無法變更，亦應查明
      貨物之正確名稱，而誠實申報之義務，或依進出口貨物查
      驗準則第15條規定向海關報備，原告理應先查證，亦可查
      證而未查證，即率爾委任報關行向海關申報，致發生來貨
      名稱與所申報不符，此為原告所不爭執，而致有逃漏進口
      稅款之情事，縱所稱事前不知情屬實，難認其非無過失，
      自應受罰，被告審酌原告違章情節，依上開規定論處，並
      無違誤。
五、綜上所述，原告所訴均非可採，本件原處分並無違誤，訴願
    決定予以維持，亦無不合，原告訴請撤銷，為無理由，應予
    駁回。
據上論結，本件原告之訴為無理由，依行政訴訟法第195條第1項
後段、第98條第1項前段，判決如主文。
中    華    民    國    97    年    3    月     20    日
                臺中高等行政法院第三庭
                          審判長法  官  王  茂  修
                                法  官  林  金  本
                                法  官  莊  金  昌
以上正本證明與原本無異。
如不服本判決，應於判決送達後20日內向本院提出上訴書狀，其
未表明上訴理由者，應於提起上訴後20日內向本院提出上訴理由
書（須依對造人數附具繕本）；如於本判決宣示或公告後送達前
提起上訴者，應於判決送達後20日內補提上訴理由書（須附繕本
）。未表明上訴理由者，逕以裁定駁回。
中    華    民    國    97    年    3    月     25    日
                                書記官  凌  雲  霄


司法院資訊處製作；財團法人民間司法改革基金會備份。
